臺灣臺北地方法院民事判決　　　　　　　　　　　　九十三年度訴字第二三四四號
　　原　　　告　甲○○
　　　　　　　　乙○○
　　共　　　同
　　訴訟代理人　吳麒律師
　　被　　　告　高朝國（即祭祀公業高佛福、高積資管理人）
　　訴訟代理人　吳麗雲律師
當事人間給付慰勞金事件，本院於中華民國九十三年十一月三日言詞辯論終結，判決
如下：
    主      文
被告應給付原告甲○○新臺幣壹佰萬元，及自民國九十三年五月二十九日起至清償日
止，按年息百分之五計算之利息。
被告應給付原告乙○○新臺幣壹佰萬元，及自民國九十三年五月二十九日起至清償日
止，按年息百分之五計算之利息。
訴訟費用由被告負擔。
    事實及理由
一、原告主張：其等本為祭祀公業高佛福、高積資之派下員，惟因公業登記時為少數
    人把持，致使公業登記派下員時刻意脫漏，原告甲○○不得已於民國八十五年間
    提出確認派下權存在訴訟，原告乙○○於九十一年間提出確認派下權存在訴訟，
    皆於九十二年間判決確定，確認原告甲○○、乙○○為祭祀公業高佛福、高積資
    之派下員。惟祭祀公業高佛福、高積資曾於八十八年間處分財產，並經派下員大
    會決議發放每名派下員新臺幣（下同）一百萬元之慰勞金，被告於九十二年十月
    二十六日召開派下員大會雖決議通過對原告甲○○發放一百萬元之慰勞金，對原
    告乙○○提起再審之訴，然不影響原告經法院判決確認為祭祀公業高佛福、高積
    資派下員之權利，祭祀公業高佛福、高積資既決議發放每一名派下員慰勞金一百
    萬元，原告自有權依該次派下員大會決議內容請求。爰依派下員大會決議，聲明
    ：(一)被告高朝國（即祭祀公業高佛福管理人）應給付原告每人五十萬元，及自起
    訴狀繕本送達之翌日起至清償日止，按年息百分之五計算之利息；(二)被告高朝國
    （即祭祀公業高積資管理人）應給付原告每人五十萬元，及自起訴狀繕本送達之
    翌日起至清償日止，按年息百分之五計算之利息。
二、被告則以：祭祀公業高佛福、高積資於九十二年十月二十六日召開九十二年度第
    三次臨時派下員大會時，僅訴外人高楓杰、高俊偉辦妥派下員登記並出席該大會
    ，故該派下員大會僅決議通過補發高楓杰、高俊偉二人之慰勞金，原告二人之慰
    勞金既未經祭祀公業高佛福、高積資派下員大會決議發放，原告自不得請求發放
    等語，資為抗辯。並聲明：原告之訴駁回。
三、原告主張其等分別經法院判決確認為祭祀公業高佛福、高積資之派下員，及祭祀
    公業高佛福、高積資曾於八十八年間處分財產，並經派下員大會決議發放每名派
    下員一百萬元之慰勞金之事實，業據其提出最高法院九十二年度台上字第一四九
    ○號民事裁定、本院九十一年度訴字第五二六○號民事判決、九十三年度再字第
    五號民事判決各一件（見本院卷第八頁至第二○頁、第二七頁至第二九頁）為證
    ，復為被告所不爭執，自堪認為真實。
四、至原告主張被告應依祭祀公業高佛福、高積資派下員大會之決議，給付原告每人
    慰勞金各一百萬元本息，既為被告所否認，並以上開情詞置辯。則本件應審究者
    ，為原告是否已取得祭祀公業高佛福、高積資派下員權利？被告可否以原告並未
    辦妥派下員登記，拒絕給付慰勞金？茲分述如下：
  (一)按祭祀公業係以祭祀祖先為目的而設立之獨立財產，祭祀公業之派下權具有祭祀
    祖先之身分與義務，並對於祭祀公業之財產享有公同共有之權利，具有身份權與
    財產權之性質。另按關於祭祀公業派下權之繼承或喪失，依規約定之，無規約或
    規約未規定者，依民事習慣定之。民政機關核發派下員全員證明書，係因當事人
    之申請而發給，並無確定私權之效力（祭祀公業土地清理要點第八條以及第十二
    條參照）。
  (二)本件原告甲○○為祭祀公業高佛福、高積資第三十八代高朝廷之子，原告乙○○
    為祭祀公業高佛福、高積資第三十六代高清溪之子，業經最高法院九十二年度台
    上字第一四九○號民事裁定、本院九十一年度訴字第五二六○號民事判決確認無
    訛。準此，高朝廷、高清溪均已死亡，原告甲○○、乙○○既為祭祀公業高佛福
    、高積資已去世派下員高朝廷、高清溪之直系血親卑親屬男性，且姓高，依祭祀
    公業高佛福管理章程、祭祀公業高積資管理章程第五條（見本院卷第三○頁至第
    三七頁），當然取得派下員之資格。而派下員同時具有身份權以及財產權之性質
    ，依繼承之法理，於被繼承之派下員死亡時當然因繼承而取得派下員之身份，故
    原告甲○○於高朝廷死亡之八十三年十二月二十日、原告乙○○自高清溪死亡之
    八十六年二月二十日起，即已取得派下員之權利。至於否向民政機關為派下員之
    備查，依據前揭祭祀公業土地清理要點第八條以及行政機關報備之性質，並不影
    響原告派下員資格之取得。
  (三)被告雖辯稱原告尚未完成派下員登記，故派下員大會未決議補發原告二人之慰勞
    金云云。然查被告以完成派下員登記為取得祭祀公業派下員身份之限制，與上開
    派下員為基於一定身分而取得之權利之性質不符，且與目前社會上民間祭祀公業
    之習慣有違，如容認祭祀公業高佛福、高積資任意為之，將產生部分現存之派下
    員可以惡意限制其他新增派下員權利，而獲致超出房份額分配利益之不公平結果
    。故被告此部分抗辯，並非可採。
  (四)綜上所述，原告甲○○、乙○○為祭祀公業高佛福、高積資之派下員，且分別自
    八十三年十二月二十日、八十六年二月二十日起即享有與其他派下員相同之權利
    。
五、按祭祀公業為某死亡者後裔公同共有祀產之總稱，無權利能力亦無當事人能力，
    其財產為派下全體公同共有，故關於祭祀公業之訴訟，依法應由其派下全體起訴
    或被訴，其當事人之適格始無欠缺。但於祭祀公業設有管理人之情形，實務上認
    得以該管理人之名義起訴或被訴（最高法院七十四年台上字第一三五九號判例參
    照）。經查，原告甲○○、乙○○既分別自八十三年十二月二十日、八十六年二
    月二十日起即為祭祀公業高佛福、高積資之派下員，依祭祀公業高佛福、高積資
    於八十八年間處分財產後之派下員會議決議，每位派下員可領取一百萬元之慰勞
    金，已如前述。上開慰勞金之發給，乃祭祀公業高佛福、高積資派下員之共同決
    議，性質上為公同共有財產之處分，原告於決議當時既為派下員，自有權請求其
    他共有人即祭祀公業高佛福、高積資之其餘派下員給付上開慰問金，被告祭祀公
    業高佛福、高積資設有管理人高朝國（見本院卷第六一頁至第六二頁），則原告
    以高朝國即祭祀公業高佛福、高積資管理人為被告提起本件訴訟，即屬有據。
六、從而，原告基於祭祀公業高佛福、高積資派下員之身分，依據派下員大會決議，
    請求被告給付派下員之慰問金各一百萬元，並自起訴狀繕本送達被告之翌日即九
    十三年五月二十九日起至清償日止，按年息百分之五計算之法定遲延利息，為有
    理由，應予准許。
七、至兩造其餘之攻擊或防禦方法，及未經援用之證據，經本院斟酌後，認為均不足
    以影響本判決之結果，自無逐一詳予論駁之必要。
八、據上論結，本件原告之訴為有理由，依民事訴訟法第七十八條，判決如主文。
中　　　華　　　民　　　國　　九十三　　年　　 十一 　　月　　 十七 　　日
　　　　　　　                    民事第一庭  法      官  陳盈如
右正本係照原本作成
如對本判決上訴，須於判決送達後廿日內向本院提出上訴狀
中　　　華　　　民　　　國　　九十三　　年　　 十一 　　月　　 十七 　　日
                                              法院書記官  高秋芬
